【裁判字號】    99,易,1378
【裁判日期】    990614
【裁判案由】    詐欺
【裁判全文】
臺灣臺中地方法院刑事判決              99年度易字第1378號
公  訴  人  臺灣臺中地方法院檢察署檢察官
被      告  丙○○
上列被告因詐欺案件，經檢察官提起公訴（99年度偵字第5731、
6995號），本院判決如下：
    主    文
丙○○犯幫助詐欺取財罪，處有期徒刑參月，如易科罰金，以新
臺幣壹仟元折算壹日。
    犯罪事實及理由
一、丙○○明知金融帳戶為個人理財之重要工具，且依其智識可
    預見詐騙集團可能會利用人頭帳戶詐騙款項，若任意將金融
    帳戶掌控權交予他人，將淪為詐騙集團犯罪使用，竟仍基於
    幫助詐欺取財之不確定故意，竟於民國98年10月20日左右，
    在臺中市○○路與臺中港路口附近之富王飯店前，將其保管
    不知情之胞妹蔡瑞竹所有之中國信託商業銀行文心分行（下
    稱中信銀行）帳戶（帳號：000000000000號）及渣打國際商
    業銀行文心分行（下稱渣打銀行）帳戶（帳號：0000000000
    0000號）之金融卡及密碼，交付予自稱「林經理」派來之姓
    名、年籍均不詳之成年男子。嗣詐騙集團成員取得上開金融
    卡及密碼後，意圖為自己不法之所有，先後為下列詐欺取財
    之行為：
  (一)詐騙集團成員於98年10月17日，致電向乙○○佯以：日前在
    網路購物，所設定之分期付款有誤等語，致乙○○因此陷於
    錯誤，於98年10月22日依指示分別轉入3萬元共5次、2萬8千
    元及2萬2千元共20萬元至上開中信銀行之帳戶內，並分別轉
    入10萬元共2次、9萬6千元及4千元共30萬元至上開渣打銀行
    之帳戶內。
  (二)詐騙集團成員於98年10月17日，致電向甲○○佯稱：之前在
    網路購物，因系統問題致款項遭多扣等語，致甲○○因此陷
    於錯誤，於98年10月23日依指示分別轉入新臺幣3萬元計3次
    及1萬元共10萬元至上開中信銀行之帳戶內，並分別轉入4萬
    元、3萬元共7萬元至上開渣打銀行之帳戶內。
二、按現行刑事訴訟法為保障被告之反對詰問權，排除具有虛偽
    危險性之傳聞證據，以求實體真實之發見，於該法第159 條
    第1 項明定被告以外之人於審判外之言詞或書面陳述，除法
    律有規定者外，不得作為證據。而刑事訴訟法第159條之1至
    159條之4有傳聞法則之例外規定，且被告以外之人於審判外
    之陳述，雖不符前4 條之規定，而經當事人於審判程序同意
    作為證據，法院審酌該言詞陳述或書面陳述作成時之情況，
    認為適當者，亦得為證據；當事人、代理人或辯護人於法院
    調查證據時，知有第159條第1項不得為證據之情形，而未於
    言詞辯論終結前聲明異議者，視為有前項之同意，刑事訴訟
    法第159條之5定有明文。本件檢察官、被告並未就被告以外
    之人於審判外之陳述有所爭執，且迄於言詞辯論終結前，均
    未主張有刑事訴訟法第159條第1項不得為證據之情形，是應
    認已同意作為證據，且經本院審酌後，認無不適當之情形，
    應認均有證據能力，合先敘明。
三、訊據被告丙○○固坦承於上開時、地，將上開帳戶之金融卡
    、密碼交付自稱「林經理」派來之成年人，惟矢口否認有何
    幫助詐欺犯行，辯稱：伊向林經理應徵司機，林經理表示是
    載酒店小姐，須提供帳戶讓店家把錢匯入，再由伊提領給公
    司，伊是求職被騙云云。經查：
  (一)上開中信銀行及渣打銀行之帳戶係被告之妹蔡瑞竹分別於94
    年3月1日及96年12月24日開戶，而被告於98年10月20日左右
    將上開帳戶之金融卡、密碼交付予自稱林經理之人，98年10
    月22由被害人乙○○分別轉入20萬元及30萬元至上開中信銀
    行及渣打銀行之帳戶，同年月23日由被害人甲○○分別轉入
    10萬元及7 萬元至上開中信銀行及渣打銀行之帳戶，存入之
    款項隨即遭人提領等情，業據證人即被害人乙○○、甲○○
    證述甚詳，復有上開帳戶之開戶資料、歷史交易查詢報表、
    帳戶歷史交易查詢、自動提款機交易明細表等在卷可稽，是
    被告交付之上開帳戶，確為不法之徒作為詐騙被害人時指定
    轉帳之帳戶，並於被害人將款項存入後隨即遭提領之事實，
    堪以認定。
  (二)按金融帳戶一般人均有妥為保管防止他人任意使用之認識，
    縱因特殊情況偶有交付他人使用之需要，亦會確實瞭解用途
    後再行提供，方符常情，然被告在不知所應徵之公司名稱與
    地址，且未經面試之情形下，即在路邊將上開帳戶之金融卡
    與密碼交予姓名、年籍均不詳之人，實與常情有違。況且，
    被告雖辯稱因應徵載送酒店小姐的司機工作，對方表示會將
    應付酒店小姐之款項先行存入被告之帳戶，再由被告提領交
    給對方，為確保其帳戶可正常使用，才提供帳戶之金融卡及
    密碼予對方作測試，對方言明隔日即可交還云云，惟被告於
    偵訊時自承隔日並未取回金融卡，且對方之電話也不通了，
    被告竟未即時辦理掛失止付以防帳戶遭人不法使用，徒以因
    帳戶內沒錢，遂未辦理掛失云云置辯，顯不足採。
  (三)按刑法上之故意，區分直接故意（確定故意）與間接故意（
    不確定故意），「行為人對於構成犯罪之事實，明知並有意
    使其發生者」為直接故意，「行為人對於構成犯罪之事實，
    預見其發生而其發生並不違背其本意者」為間接故意。一般
    人至金融機構如銀行、郵局等開戶，極為方便容易且迅速，
    若有使用金融存款帳戶之正當用途，自以使用其本人或可信
    賴之親友申請之帳戶，最為便利安全，苟非意圖以他人帳戶
    從事不法用途，並藉以逃避查緝，自無使用他人帳戶之理。
    被告已成年且有工作經驗，依一般人通常之知識、經驗，應
    知悉任意提供自己帳戶予無信賴關係之他人使用，易使他人
    藉該帳戶取得不法犯罪所得，並進而隱匿帳戶內資金之實際
    取得人之身分，被告對此自難諉為不知。況且，近來詐欺取
    財之犯罪類型層出不窮，而該等犯罪，多數係利用他人帳戶
    作為詐欺所得財物之出入帳戶，此經媒體廣為披露，被告對
    此當無不知之理，其有幫助詐欺取財之不確定故意，堪以認
    定。
  (四)綜上所述，被告所為之辯解，顯不足採。本件事證明確，被
    告犯行堪以認定。
四、被告將上開帳戶之金融卡及密碼交予他人作為詐欺取財之帳
    戶使用，顯係基於幫助他人詐欺取財之犯意，且所為提供帳
    戶予他人之行為，係屬詐欺取財構成要件以外之行為，核其
    所為，係犯刑法第30條第1項、第339條第1 項之幫助詐欺取
    財罪，爰依刑法第30條第2 項減輕其刑。被告以一交付行為
    ，同時交付2 個帳戶之金融卡及密碼，造成被害人乙○○、
    甲○○受騙，係一行為觸犯數罪名之想像競合犯，應從一重
    處斷。爰審酌被告提供帳戶予他人非法使用，使實行詐騙行
    為之人得手後，得以隱藏身份，助長詐欺之犯罪風氣，及犯
    罪所生之危害，暨被告之智識程度、生活狀況等一切情狀，
    量處如主文所示之刑，並諭知易科罰金之折算標準。
五、依刑事訴訟法第299條第1項前段，刑法第30條第1項、第2項
    、第339條第1項、第55條前段、第41條第1 項前段，刑法施
    行法第1條之1，判決如主文。
本案經檢察官廖聖民到庭執行職務
中    華    民    國    99    年    6     月    14    日
                  刑事第九庭  審判長法  官  朱光國
                                    法  官  吳幸芬
                                    法  官  林慧英
以上正本證明與原本無異。
如不服本判決應於收受判決後10日內向本院提出上訴書狀，並應
敘述具體理由；其未敘述上訴理由者，應於上訴期間屆滿後20日
內向本院補提理由書（均須按他造當事人之人數附繕本）「切勿
逕送上級法院」。
                                    書記官  廖碩薇
中    華    民    國    99    年    6     月    14    日
附錄論罪科刑法條
刑法第339條第1項
意圖為自己或第三人不法之所有，以詐術使人將本人或第三人之
物交付者，處5年以下有期徒刑、拘役或科或併科1千元以下罰金
。

司法院資訊處製作；財團法人民間司法改革基金會備份。
